【裁判字號】    93,訴,5167
【裁判日期】    950227
【裁判案由】    清償借款
【裁判全文】
臺灣臺北地方法院民事判決              93年度訴字第5167號
原        告    萬泰商業銀行股份有限公司
法 定 代理人    丙○○
訴 訟 代理人    己○○
被        告    士松企業有限公司
兼法定代理人    乙○○
被        告    戊○○
                甲○○
上   一   人
訴 訟 代理人    丁○○
上列當事人間請求清償借款事件，本院於民國95年2月20日言詞
辯論終結，判決如下：
    主  文
被告應連帶給付原告新臺幣壹佰肆拾玖萬肆仟零參拾陸元，及如
附表所示之利息、違約金。
訴訟費用由被告連帶負擔。
本判決第一項於原告以新臺幣伍拾萬元為被告供擔保後，得假執
行。但被告甲○○如以新臺幣壹佰肆拾玖萬肆仟零參拾陸元為原
告預供擔保，得免為假執行。
    事實及理由
一、按當事人得以合意定第一審管轄法院，民事訴訟法第24條第
    1項前段定有明文。查兩造已於授信約定書第12條約定合意
    以本院為第一審管轄法院，則本院就本件訴訟自有管轄權，
    先予敘明。
二、本件被告士松企業有限公司、乙○○、戊○○經合法通知，
    未於言詞辯論期日到場，核無民事訴訟法第386條所列各款
    情形，爰依原告之聲請，由其一造辯論而為判決。
三、原告起訴主張：被告士松企業有限公司（以下簡稱士松公司
    ）邀同其餘被告乙○○、甲○○、戊○○為連帶保證人，於
    民國92年9月1日與原告簽訂借據2紙，共向原告借用新臺幣
    （下同）2,000,000元，借款期間均自92年9月5日起至95年9
    月5日止，利息分別按年利率10.4％及按原告基本收款利率
    加碼年息2.09％計算，借款人士松公司應自借款日起，按月
    分期依年金法攤還本息，逾期清償時，借款人士松公司即喪
    失期限利益，應一次全部清償，並按借款餘額，自逾期日起
    ，其逾期在6個月內者，按前開利率之10％計算、逾期超過6
    個月者，超過部分按前開利率之20％計算違約金。詎借款人
    士松公司自93年7月5日起即未按期付息，原告屢經催討，未
    獲清償，依前開約定，全部債務視為到期，借款人士松公司
    應一次清償，乙○○、甲○○、戊○○既為連帶保證人，對
    前開債務亦應負連帶給付之責，為此依消費借貸及連帶保證
    之法律關係起訴請求被告連帶清償前揭欠款。並於本院聲明
    ：(一)被告應連帶給付原告1,494,03 6元，及其中752,610元
    自93年7月5日起至清償日止按年息10％計算之利息，其中
    741,426元自93年7月5日起至清償日止，按年息6.5％計算之
    利息，及均自93年8月6日起至清償日止，逾期在6個月以內
    者，按上開利率10％，逾期超過6個月者，超過部分按上開
    利率20％計算之違約金。(二)願供擔保，求為假執行之宣告。
四、被告方面：
  (一)被告士松公司、乙○○、戊○○未於言詞辯論期日到場，亦
    未提出書狀作何聲明或陳述以供本院審酌。
  (二)被告甲○○則以：伊患有躁鬱症，長期就醫，精神狀況不佳
    ，系爭保證書所載簽訂之日，伊正住院治療中，有時不知道
    自己在作什麼，對於系爭借款之情節並不清楚等語置辯。並
    於本院聲明：(一)原告之訴及假執行之聲請均駁回。(二)如受不
    利之判決，願供擔保求為宣告免為假執行。
五、經查：本件原告主張之上開事實，已據其提出借據2紙、授
    信約定書4紙、收據補發證明單等件為證，核與所述相符。
    而被告士松公司、乙○○、戊○○既未於言詞辯論期日到場
    爭執，亦未提出書狀、資料以供本院參酌；而被告甲○○除
    就系爭借據、授信約定書上有關「甲○○」簽名、印文之真
    正或為否認、或表示不知真正與否外，對其餘私文書之真正
    亦不爭執。因此原告主張：被告士松公司曾於上開時間邀被
    告乙○○、戊○○為連帶保證人，向原告申貸合計2,000,00
    0元之款項，迄今仍有如訴之聲明第1項所載之本金、利息、
    違約金尚未清償等語，即與真實相符，堪以採信。
六、至於被告甲○○固以前揭情詞置辯，惟查：
  (一)被告甲○○已於本院審理時親自到場陳述前開借據上「連帶
    保證人」欄及授信約定書中「立約定書人」欄有關「甲○○
    」等署名看起來像其字跡等語，又其訴訟代理人亦到場陳稱
    「被告甲○○說借據、約定書上看起來筆跡應該是他簽名」
    （參本院卷(一)第24頁、60頁）各語明白，是以被告甲○○辯
    稱伊不可能至原告營業處所辦理本件貸款之連帶保證事宜、
    或對本件貸款無印象云云，即難免有事後推諉之嫌，所述已
    值懷疑。何況參酌辦理本件徵信、授信事宜之證人薛志賢亦
    到場證實「九十二年八月二十九日是甲○○與乙○○到場」
    、「（問：你如何確定是甲○○本人到場？）因為甲○○有
    帶身分證，我之前去被告士松企業有限公司洽談時，甲○○
    也在場，有見過幾次面，乙○○說甲○○在他們公司幫忙」
    、「我確定於九十二年八月、九月間及簽約當天有見到被告
    甲○○本人」、「（問：你見到甲○○時，甲○○的精神狀
    態看起來有無異常？）沒有，談吐舉止都正常」等語清楚（
    參本院卷(一)第59頁反面），乃被告甲○○之訴訟代理人亦自
    承「甲○○偶而會到士松企業有限公司幫忙」等情無誤（見
    本院卷(一)第60頁），核與證人薛志賢所述伊曾於士松公司見
    過被告甲○○乙節相符，堪信證人薛志賢前揭證稱情節，即
    非憑空捏造。何況參之國立臺灣醫學院附設醫院94年10月20
    日校附醫秘字第0940003717號（以下簡稱台大醫院來函）所
    附被告甲○○之病歷資料及住院病人外出記錄單所載，被告
    甲○○亦確於系爭借據及授信約定書締結當日（即92年8月
    29 日）上午10時至下午4時「由家人陪伴外出」、「外出辦
    事」（參本院卷(二)第28頁反面、第63頁），乃被告之訴訟代
    理人亦不否認「醫生當時准他出去六個小時、他是在醫生准
    他出去六個小時作保‧‧‧」（參本院卷(二)第11 4頁），尤
    見被告所為否認或辯稱不知前述借據、授信約定書上簽名、
    用印是否為其親為之辯解，均與前述卷證不符，皆不足採。
    因此綜合前述說明，原告主張：被告甲○○曾在上述時、地
    ，同意擔任本件被告士松公司借款之連帶保證人，始親自於
    上開契據上具名用印等節，為有依據，可以相信。
  (二)其次，被告甲○○雖復辯稱伊於締約之際因精神狀況不佳而
    住院，有時精神狀態不正常，故並不瞭解「自己在做什麼事
    」云云（見本院卷(二)第114頁）。惟考之前述臺大醫院來函
    所附被告甲○○之病歷所記載，被告甲○○於92年8月29日
    「白天精神狀況尚可，外觀整潔，多在抽煙區抽煙與其他病
    友有互動、會談，注意力可集中，針對問題答話‧‧‧」等
    情，暨當日係經該院醫師評估「家人陪可外出」（參本院卷
    (二)第28頁反面、第47頁反面），足證被告甲○○於92年8月
    29 日在醫院時既仍可與他人互動會談、甚至針對問題回答
    ，則其於同日至原告營業處所締結系爭契據之際，當無對於
    外界事物缺乏不能知覺理會或判斷之能力甚明。更何況觀之
    被告甲○○於締結前述契據之前1日（即92年8月28日），其
    於醫院經護理人員觀察「會談時注意力集中，可針對問題回
    答，自述‧‧‧希望能早點出院，幫助弟弟，公司是現今自
    己唯一擔心的事‧‧‧」各節（參本院卷(二)第28頁），足見
    被告於翌日至原告處所之際，當知情並瞭解伊於上開契據上
    簽名用印之舉措，乃為擔任被告士松公司借款之連帶保證人
    甚明。因此被告甲○○抗辯：伊因罹患精神疾病，故不知所
    締結之前開契約其內容真意云云，亦無足取。
  (三)按「原告於起訴原因已有相當之證明，而被告於抗辯事實並
    無確實之證明方法，僅以空言爭執者，當然認定其抗辯事實
    之非真正，而應為被告不利益之裁判」，最高法院18年上字
    第1679號判例載有明文。審酌本件原告主張：被告甲○○固
    於92年8月29日仍在台大醫院住院治療精神疾病，然伊確於
    92年8月29日曾至原告處所締結前揭借據、授信約定書，且
    瞭解系爭契據所表彰之意義等情既有前揭證據可以證明，然
    被告甲○○就其否認內容僅空言爭執而未能舉證以實其說，
    因此參酌上開說明，被告甲○○之抗辯即均無可採取。
七、按消費借貸之借用人應於約定期限內，返還與借用物種類、
    品質、數量相同之物，未定返還期限者，借用人得隨時返還
    ，貸與人亦得定一個月以上之相當期限，催告返還。民法第
    478條定有明文。又遲延之債務，以支付金錢為標的者，債
    權人得請求依法定利率計算之遲延利息。但約定利率較高者
    ，仍從其約定利率。且當事人得約定債務人不履行債務時，
    應支付違約金。同法第233條第1項、第250條第1項亦分別明
    定。又連帶保證者，乃保證人與主債務人連帶負債務履行責
    任之保證，具有連帶債務之性質。保證債務，除契約另有訂
    定外，包含主債務之利息、違約金、損害賠償及其他從屬於
    主債務之負擔；另連帶債務之債權人，得對債務人中之一人
    或數人，同時或先後請求全部或一部之給付，民法第739條
    、第740條、第273條第1項分別定有明文。查被告士松公司
    既尚欠原告本金1,494,036元及如附表所示之利息、違約金
    尚未償還，依約定並視為全部到期，而被告甲○○、乙○○
    、戊○○為被告士松公司之連帶保證人，自應就被告士松公
    司上開欠款負連帶清償之責。
八、從而，原告依消費借貸及連帶保證之法律關係，請求被告連
    帶給付借款1,494,036元，及如主文第一項所示之利息、違
    約金，為有理由，應予准許。
九、原告及被告甲○○分別陳明願供擔保，求為准、免假執行之
    宣告，均無不合，茲分別酌定相當之擔保金額，予以准許。
十、訴訟費用負擔之依據：民事訴訟法第85條第2項。
中    華    民    國    95    年     2    月    27    日
                      民事第二庭審判長法  官  鄭純惠
                                      法  官  蔡政哲
                                      法  官  蕭胤瑮
以上正本係照原本作成。
如對本判決上訴，須於判決送達後20日內向本院提出上訴狀。
中    華    民    國    95    年    2    月    27     日
                                     書記官  黃慧怡
┌─────────────────────────────────────┐
│附表：以下債權本金合計新臺幣1,494,036元。                                 │
├──┬─────────┬─────────┬────┬──────┬──┤
│序號│ 債權本金（以下金 │  利息計算期間    │利息利率│違約金計算  │備考│
│    │錢單位新臺幣元）  │                  │        │期間及利率  │    │
│    │                  │                  │        │            │    │
├──┼─────────┼─────────┼────┼──────┼──┤
│001 │752,610元         │93年7月5日起至清償│10.4％  │自民國93年8 │    │
│    │                  │日止。            │        │月6日起至清 │    │
│    │                  │                  │        │償日止，逾期│    │
│    │                  │                  │        │在6個月以內 │    │
│    │                  │                  │        │者，按左列利│    │
│    │                  │                  │        │率10％，逾期│    │
│    │                  │                  │        │超過6個月以 │    │
│    │                  │                  │        │上者，就超過│    │
│    │                  │                  │        │部分按左列利│    │
│    │                  │                  │        │率20％計算。│    │
├──┼─────────┼─────────┼────┼──────┼──┤
│002 │741,426元         │93年7月5日起至清償│6.5％   │自民國93年8 │    │
│    │                  │日止。            │        │月6日起至清 │    │
│    │                  │                  │        │償日止，逾期│    │
│    │                  │                  │        │在6個月以內 │    │
│    │                  │                  │        │者，按左列利│    │
│    │                  │                  │        │率10％，逾期│    │
│    │                  │                  │        │超過6個月以 │    │
│    │                  │                  │        │上者，就超過│    │
│    │                  │                  │        │部分按左列利│    │
│    │                  │                  │        │率20％計算。│    │
└──┴─────────┴─────────┴────┴──────┴──┘


司法院資訊處製作；財團法人民間司法改革基金會備份。
